臺灣士林地方法院民事簡易判決
110年度士簡字第1064號
原      告  鍾凱  
被      告  高德智
            白智豪
            白惠玟（即俊俊餐坊）

上三人共同
訴訟代理人  陳佳鴻律師
複  代理人  彭冠綝
被      告  白俊  
上四人共同
訴訟代理人  江孟洵律師
複  代理人  王紫倩律師
            李俊文
上列當事人間因被告傷害等案件（109年度訴字第449號、第513
號、第584號），原告提起刑事附帶民事訴訟請求損害賠償事件
（109年度附民字第560號），經本院刑事庭裁定移送前來，本院
於民國110年12月9日言詞辯論終結，本院判決如下：
    主  文
被告高德智、白智豪、白惠玟（即俊俊餐坊）、白俊應連帶給付
原告新臺幣壹萬參仟捌佰玖拾柒元，及被告高德智、白智豪自民
國一百零九年十一月二十二日起至清償日止，被告白惠玟（即俊
俊餐坊）自民國一百零九年十一月十一日起至清償日止，被告白
俊自民國一百零九年十二月十一日起至清償日止，按年息百分之
五計算之利息。
被告白惠玟（即俊俊餐坊）、白俊應連帶給付原告新臺幣陸仟元
，及自民國一百一十年十一月十二日起至清償日止，按年息百分
之五計算之利息。
被告白惠玟應給付原告新臺幣伍仟元，及自民國一百一十年十一
月十二日起至清償日止，按年息百分之五計算之利息。
原告其餘之訴駁回。
訴訟費用新臺幣壹仟元，其中新臺幣陸拾元應由被告白惠玟（即
俊俊餐坊）、白俊連帶負擔，另新臺幣伍拾元由被告白惠玟負擔
，其餘應由原告負擔。
本判決原告勝訴部分得假執行。
    事實及理由要領
一、按原告於判決確定前，得撤回訴之全部或一部，但被告已為
    本案之言詞辯論者，應得其同意；又訴之撤回應以書狀為之
    。但於期日，得以言詞向法院或受命法官為之，民事訴訟法
    第262條第1項、第2項定有明文。又訴狀送達後，原告不得
    將原訴變更或追加他訴，但請求之基礎事實同一、擴張或減
    縮應受判決事項之聲明者，不在此限，民事訴訟法第255 條
    第1 項但書第2 款、第3 款亦有明文。又依同法第436 條第
    2 項之規定，前揭規定於簡易訴訟程序亦適用之。查本件訴
    外人王士維、高壹年、賴鈺欣、黃裕芳、姜乃華曾於民國11
    0年9月11日具狀追加為原告，嗣於110年12月9日言詞辯論期
    日當庭表示撤回其訴訟，並提出民事撤回狀，而被告均未異
    議，則依前揭之規定，其等所為此部分之撤回，應予准許。
    另原告起訴時訴之聲明為：「被告應連帶給付原告新臺幣（
    下同）303897元，並自起訴狀繕本達之翌日起至清償日止，
    按年息百分之五計算之利息。」，嗣於訴訟程序進行中，原
    告將訴之聲明變更為 ：「一、被告應連帶給付原告303897
    元，並自起訴狀繕本達之翌日起至清償日止，按年息百分之
    五計算之利息；二、被告白惠玟（即俊俊餐坊）、白俊應連
    帶給付原告50000元，及自起訴狀繕本送達日翌日起至清償
    日止，按年息百分之五計算之利息；三、被告白惠玟應給付
    原告50000元，及自起訴狀繕本送達日翌日起至清償日止，
    按年息百分之五計算之利息。」，核其上開變更請求部分，
    應屬擴張應受判決事項之聲明，揆諸前揭之規定，應予准許
    。
二、原告起訴主張：
　(一)原告為內政部移民署北區事務大隊臺北市專勤隊佐理員，
      被告白惠玟則為俊俊餐坊之負責人，並以俊俊餐坊名義經
      營址設臺北市○○區○○○路00○0 號之故鄉餐廳，而被告白智
      豪、高德智、白俊均受僱於故鄉餐廳，緣原告與訴外人王
      士維、高壹年、賴鈺欣、黃裕芳、姜乃華等人，於109年5
      月16日上午10時10分許，至故鄉餐廳執行非法移工查緝勤
      務，被告4人因對原告等人執行查緝勤務有所不滿，被告
      白惠玟竟以「幹你娘，沒證件啦」等語辱罵原告等人，被
      告白俊則以「幹你娘一大早就來鬧店啦」等語辱罵原告等
      人，而分別貶損原告之名譽；另被告白智豪、高德智及白
      俊基於傷害之犯意聯絡，由被告白俊徒手拍擊訴外人王士
      維胸口，被告白智豪接續推訴外人王士維胸口並揮打其臉
      部，原告見狀欲上前援助訴外人王士維，卻為被告高德智
      伸手阻擋並抓住原告手部，被告白俊接續徒手拍打原告背
      部，被告白智豪則接續徒手推原告肩膀，致原告受有胸部
      、雙前臂、左上背多處挫傷等傷害。
　(二)原告因被告高德智、白俊、白智豪共同傷害之行為，支出
      醫療費用3897元，其中全民健康保險提供之醫療給付係源
      自原告繳交之健保費，不得嘉惠於被告，且被告高德智、
      白俊、白智豪共同傷害之行為，致原告經診斷患有泛性焦
      慮症，精神上受有痛苦甚鉅，故對其等請求連帶給付精神
      慰撫金300000元及醫療費用3897元，而被告高德智、白俊
      、白智豪均為被告白惠玟（即俊俊餐坊）之員工，其等應
      連帶負損害賠償責任。又被告白俊對原告辱罵，損害原告
      名譽權，致原告受有精神上痛苦，故對被告白俊請求精神
      慰撫金50000元，而被告白俊為被告白惠玟（即俊俊餐坊
      ）之員工，其等應連帶負損害賠償責任。另被告白惠玟對
      原告辱罵，損害原告名譽權，致原告受有精神上痛苦，故
      對被告白惠玟請求精神慰撫金50000元，爰依侵權行為之
      法律關係提起本件訴訟，並聲明：㈠被告應連帶給付原告3
      03897元，並自起訴狀繕本達之翌日起至清償日止，按年
      息百分之五計算之利息；㈡被告白惠玟（即俊俊餐坊）、
      白俊應連帶給付原告50000元，及自起訴狀繕本送達日翌
      日起至清償日止，按年息百分之五計算之利息；㈢被告白
      惠玟應給付原告50000元，及自起訴狀繕本送達日翌日起
      至清償日止，按年息百分之五計算之利息。
三、被告則以：其等對刑事判決所認定之事實無意見，而就傷害
    部分，刑事判決認定因被告白惠玟（即俊俊餐坊）在衝突發
    生時有介入阻止原告與被告高德智、白俊、白智豪間之肢體
    衝突而不構成傷害嫌，則被告白惠玟（即俊俊餐坊）基於僱
    用人地位已經盡相當注意義務，不應負連帶責任；另就精神
    慰撫金部分，原告請求之金額過高等語資為抗辯，並聲明駁
    回原告之訴。
四、得心證之理由：
　(一)按因故意或過失，不法侵害他人之權利者，負損害賠償責
      任；又數人共同不法侵害他人之權利者，連帶負損害賠償
      責任，不能知其中孰為加害人者亦同；又不法侵害他人之
      身體或健康者，對於被害人因此喪失或減少勞動能力或增
      加生活上之需要時，應負損害賠償責任；又不法侵害他人
      之身體、健康、名譽、自由、信用、隱私、貞操，或不法
      侵害其他人格法益而情節重大者，被害人雖非財產上之損
      害，亦得請求賠償相當之金額，民法第184條第1項前段、
      第185條第1項、第193條第1項、第195條第1項前段分別定
      有明文。查本件被告4人因原告主張之前開侵權行為而分
      別涉犯傷害、侮辱公務員及公然侮辱等罪嫌，業經本院以
      109年度訴字第449號、第513號、第584號判決認被告白智
      豪、高德志、白俊共同犯傷害罪，各處有期徒刑4月、3月
      、3月，又被告白俊犯侮辱公務員罪，判處拘役30日，另
      被告白惠玟犯侮辱公務員罪，判處拘役30日在案，嗣經臺
      灣高等法院以110年度上訴字第2122號判決駁回上訴，此
      有上開刑事判決在卷可稽，並經本院依職權調閱上開刑事
      卷宗查核無誤，且為被告4人所不爭執，是此部分之事實
      ，堪認為真正，則原告依侵權行為之法律關係，請求被告
      4人負損害賠償責任，於法當屬有據。
（二）又受僱人因執行職務，不法侵害他人之權利者，由僱用人
      與行為人連帶負損害賠償責任；但選任受僱人及監督其職
      務之執行，已盡相當之注意或縱加以相當之注意而仍不免
      發生損害者，僱用人不負賠償責任，民法第188條第1項定
      有明文。又上開條文所稱之執行職務，除執行所受命令或
      受委託之職務本身外，受僱人如濫用職務或利用職務上之
      機會及與執行職務之時間或處所有密切關係之行為，在客
      觀上足認為與其執行職務有關，而不法侵害他人之權利者
      ，就令其為自己利益所為，亦應包括在內（最高法院100
      年度台上字第609號、104年度台上字第977號判決意旨參
      照）。查被告高德智、白俊、白智豪受僱於被告白惠玟（
      即俊俊餐坊）擔任負責人之故鄉餐廳，此為被告4人所不
      爭執，則被告高德智、白俊、白智豪於故鄉餐廳營業期間
      ，對前來該餐廳執行非法移工查緝勤務之原告所為前開傷
      害及侮辱行為，自與執行職務之時間或處所有密切關係之
      行為，且在客觀上足認與其執行職務有關，足見被告高德
      智、白俊、白智豪確因執行職務行為而不法侵害原告之權
      利。又被告白惠玟（即俊俊餐坊）雖辯稱其已盡相當之注
      意，然所謂相當之注意，並非僅介入阻止原告與被告高德
      智、白俊、白智豪間之肢體衝突即為已足，尚須有一定之
      作為，且該一定之作為須與防免受僱人之侵權行為間具有
      關聯始可，而被告白惠玟（即俊俊餐坊）並未舉證證明其
      有何具體防免受僱人之行為，自難認被告白惠玟（即俊俊
      餐坊）已盡相當之注意；況被告白惠玟係因與被告高德智
      、白俊、白智豪等人無傷害之犯意聯絡，且其無傷害之犯
      意，而經上開刑事判決認定不構成傷害犯行，自難依此認
      定其就被告高德智、白俊、白智豪等人之侵權行為已盡相
      當注意；又被告白惠玟於原告執行上開查緝勤務時，亦有
      在場辱罵原告之情形，益見被告白惠玟（即俊俊餐坊）前
      開所辯，洵無足採。而被告白惠玟（即俊俊餐坊）亦未提
      出其他證據證明其選任受僱人及監督其職務之執行，已盡
      相當之注意，或縱加以相當之注意仍不免發生損害，是原
      告主張就被告高德智、白俊、白智豪前開侵權行為所受之
      損害，應由被告白惠玟（即俊俊餐坊）與被告高德智、白
      俊、白智豪連帶負賠償責任，尚非無據。
（三）茲就原告主張之各項損害賠償請求有無理由，判斷如下：
    ⑴被告高德智、白俊、白智豪共同傷害部分：　　　
　　　①醫療費用部分：
　　　  原告主張因被告高德智、白俊、白智豪前開傷害行為支
        出醫療費用共3897元，業據提出醫療費用收據等件影本
        為證，為被告所不爭執，是原告此部分主張，應屬可採
        。又83年8月9日制定之全民健康保險法第82條（現第95
        條）僅規定：保險對象因汽車交通事故，經本保險提供
        醫療給付者，本保險之保險人，得向強制汽車責任保險
        之保險人代位請求該項給付，嗣基於公平正義原則，同
        時考量實務上執行之可行性與成本效益，於94年5月1 8
        日修正為：保險對象因發生保險事故，而對第三人有損
        害賠償請求權者，本保險之保險人於提供保險給付後，
        得依下列規定，代位行使損害賠償請求權：一、汽車交
        通事故：向強制汽車責任保險保險人請求。二、公共安
        全事故：向第三人依法規應強制投保之責任保險保險人
        請求。三、其他重大之交通事故、公害或食品中毒事件
        ：第三人已投保責任保險者，向其保險人請求；未投保
        者，向第三人請求，參諸其立法理由係為擴大代位求償
        範圍，增訂公共安全事故及重大之交通事故、公害或食
        品中毒事件為代位求償之範圍，是全民健康保險之保險
        對象，倘非因上開法條所定情形，受領全民健康保險提
        供之醫療給付，即無保險人代位行使權利問題，其因侵
        權行為所生之損害賠償請求權不因而喪失（最高法院10
        7年度台上字第2126號判決意旨參照），則本件原告係
        因被告高德智、白俊、白智豪等人傷害行為而就醫，既
        非屬上開代位求償範圍，則其損害賠償請求權並未移轉
        與保險人，故就此部分之損害，自仍得對被告高德智、
        白俊、白智豪等人請求賠償。是原告請求被告高德智、
        白俊、白智豪等人賠償前開醫療費用3897元，於法有據
        ，應予准許。
　　　②又不法侵害他人之人格權，被害人受有非財產上損害，
        請求加害人賠償相當金額之慰撫金時，法院對於慰撫金
        之量定，應斟酌實際加害情形、所造成之影響、被害人
        痛苦之程度、兩造之身分地位、經濟狀況及其他各種狀
        況，以核定相當之數額（最高法院47年台上字第1221號
        、51年台上字第223號號判決意旨參照）。又民法第195
        條第1項雖規定，不法侵害他人之身體、健康、名譽者
        ，得請求賠償相當金額之非財產上之損害，惟所謂相當
        ，除斟酌雙方身分資力外，尤應兼顧加害程度與其身體
        、健康影響是否重大以為斷（最高法院89年度台上字第
        1952號判決意旨參照）。本院審酌被告高德智、白俊、
        白智豪以上開行為侵害原告之身體、健康等人格權情節
        非輕，兼衡原告大學畢業、職業為公務員，名下有不動
        產，而被告高德智高中肄業，職業為廚師，名下無不動
        產，被告白俊國小畢業，職業為花農，名下有不動產，
        被告白智豪國中畢業，職業為服務業，名下無不動產，
        業經兩造分別於前開刑事案件中陳明在卷，並有本院調
        取之稅務電子閘門財產所得調件明細表在卷可稽，兼衡
        兩造身分、地位及經濟能力、被告高德智、白俊、白智
        豪侵權行為之手段、方法及加害程度、原告之痛苦程度
        等一切情狀，認為原告就被告高德智、白俊、白智豪前
        揭侵權行為請求精神上之損害賠償，以1萬元為適當。
        　　
　　⑵被告白俊侮辱部分：
　　　本院審酌被告白俊以上開行為侵害原告之名譽權情節非輕
      ，兼衡原告大學畢業、職業為公務員，名下有不動產，而
      被告白俊國小畢業，職業為花農，名下有不動產，業經兩
      造分別於前開刑事案件中陳明在卷，並有本院調取之稅務
      電子閘門財產所得調件明細表在卷可稽，兼衡兩造身分、
      地位及經濟能力、被告白俊侵權行為之手段、方法及加害
      程度、原告之痛苦程度等一切情狀，認為原告就被告白俊
      前揭侵權行為請求精神上之損害賠償，以6000元為適當。
　　⑶被告白惠玟侮辱部分：
　　　本院審酌被告白惠玟以上開行為侵害原告之名譽權情節非
      輕，兼衡原告大學畢業、職業為公務員，名下有不動產，
      而被告白惠玟高職畢業，職業為餐廳負責人，名下有不動
      產，業經兩造分別於前開刑事案件中陳明在卷，並有本院
      調取之稅務電子閘門財產所得調件明細表在卷可稽，兼衡
      兩造身分、地位及經濟能力、被告白惠玟侵權行為之手段
      、方法及加害程度、原告之痛苦程度等一切情狀，認為原
      告就被告白惠玟前揭侵權行為請求精神上之損害賠償，以
      5000元為適當。
      綜上，原告主張因系爭事故所得請求被告高德智、白俊、
      白智豪、白惠玟連帶給付之損害賠償金額計為13897元，
      被告白俊、白惠玟連帶給付之損害賠償金額計為6000元，
      及被告白惠玟給付之損害賠償金額計為5000元。
（四）又給付無確定期限者，債務人於債權人得請求給付時，經
      其催告而未為給付，自受催告時起，負遲延責任；其經債
      權人起訴而送達訴狀，或依督促程序送達支付命令，或為
      其他相類之行為者，與催告有同一之效力；又遲延之債務
      ，以支付金錢為標的者，債權人得請求依法定利率計算之
      遲延利息；又應付利息之債務，其利率未經約定，亦無法
      律可據者，週年利率為百分之五，民法第229 條第2 項、
      第233 條第1 項前段、第203 條分別定有明文。查本件請
      求被告給付侵權行為損害賠償事件，未經原告舉證證明定
      有期限，應認屬未定期限債務，依上開規定，被告應自受
      催告時起始負遲延責任；而本件原告刑事附帶民事起訴狀
      繕本，業分別於109年11月11日寄存送達於被告高德智、
      白智豪，另分別於109年11月10日及109年12月10日送達被
      告白惠玟、白俊，此有送達證書附卷可參，是原告就上揭
      所得請求金額之13897元部分，尚得請求自起訴狀繕本寄
      存送達生效之翌日即對於被告高德智、白智豪自109年11 
      月22日起至清償日止、自起訴狀繕本送達之翌日即對於被
      告白惠玟自109 年11 月11日起至清償日止、對於被告白
      俊自109 年12月11 日起至清償日止，按年息百分之五計
      算之利息；又本件原告民事變更訴之聲明暨準備（一）狀
      繕本，業於110年11月11日送達於被告白惠玟、白俊，此
      有公務電話紀錄附卷可參，是原告就上揭所得請求金額之
      6000元部分，尚得請求自起訴狀繕本送達之翌日即110 年
      11 月12日起至清償日止，按年息百分之五計算之利息，
      另就上揭所得請求金額之5000元部分，亦得請求自起訴狀
      繕本送達之翌日即110 年11 月12日起至清償日止，按年
      息百分之五計算之利息。從而，原告依上開法律關係，求
      為判決如主文第1 項、第2項、第3項所示，為有理由，應
      予准許，逾此範圍之請求，為無理由，應予駁回。
五、本件事證已臻明確，兩造其餘攻擊防禦方法及舉證，經核與
    判決結果不生影響，無逐一論列之必要，併予敘明。　　　
六、本件係就民事訴訟法第427條第1項適用簡易程序所為被告部
    分敗訴之判決，依同法第389條第1項第3款規定，應依職權
    宣告假執行；又本件就原告訴之聲明第一項部分，係刑事附
    帶民事訴訟，由刑事合議庭依刑事訴訟法第504條第1項前段
    裁定移送本庭之事件，依同條第2項之規定，免納裁判費，
    且迄至本院言詞辯論終結止，當事人並無其他訴訟費用之支
    出，就此部分自無諭知本件訴訟費用負擔之必要；而原告所
    追加訴之聲明第二項、第三項部分，依法仍應納裁判費，故
    依民事訴訟法第79條之規定職權確定此部分之訴訟費用額為
    1000元（第一審裁判費），其中60元應由被告白惠玟（即俊
    俊餐坊）、白俊連帶負擔，另50元由被告白惠玟負擔，其餘
    應由原告負擔。
中    華    民    國    110   年    12    月     23   日
                  士林簡易庭  法  官  黃雅君
　　　　　　　　　
以上正本係照原本作成。
如不服本判決，應於判決送達後20日內，向本院提出上訴狀並應
記載上訴理由，如於本判決宣示後送達前提起上訴者，應於判決
送達後20日內補提上訴理由書（須附繕本）。
中    華    民    國    110   年    12    月     23   日
                              書記官  吳俊明